【裁判字號】    90,自,13
【裁判日期】    920109
【裁判案由】    詐欺
【裁判全文】
臺灣臺南地方法院刑事裁定                              九十年度自字第一三號
    自  訴  人  甲○○
    自訴代理人  吳信賢律師
                陳慈鳳律師
    被      告  丙○○
右列被告因詐欺案件，經自訴人提起自訴，本院裁定如左：
    主  文
自訴駁回。
    理  由
一、自訴意旨略稱：被告丙○○為中華廣達電信股份有限公司（下稱中華廣達公司，
    位於台南縣永康市○○路一四四號六樓之十二）之負責人，被告乙○○（通緝中
    ，俟到案後，另行審結）則係乙人電訊科技股份有限公司（下稱乙人公司）之負
    責人，於民國（下同）八十九年三月間，二人意圖為自己不法所有，先由丙○○
    向自訴人甲○○詐稱０二０四付費語音資訊業務之利潤可觀，初期將為自訴人規
    劃「000000000號」作為「布袋戲比人氣」之線路，且僅需先繳交節目
    處理費及帳務處理費共計新台幣（下同）五十萬元，使自訴人陷於錯誤，因而如
    數交付丙○○，詎料，上開線路經使用後，卻發現其設備故障，聽眾無法撥號進
    入，根本無法營業。其後，復由乙○○承揭上開犯意，於八十九年三月二十一日
    ，向自訴人佯稱可以低廉價格出租三條線路予自訴人，使自訴人誤信，而交付三
    十萬元予乙○○，嗣乙人公司即將「000000000號」、「000000
    000號」、「000000000號」三條線路交由自訴人經營「美容天地」
    ，但又發生聽眾撥接無效問題，自訴人屢次催討未果，始知受騙，因認被告丙○
    ○及乙○○共同涉犯刑法之詐欺罪嫌云云。
二、按法院或受命法官於自訴案件第一次審判期日前訊問及調查結果，如認為案件有
    刑事訴訟法第二百五十二條至第二百五十四條之情形者，得以裁定駁回其自訴，
    同法第三百二十六條第三項定有明文。
三、經查：訊據被告丙○○固供認確與自訴人簽定０二０四語音付費業務線路租賃契
    約等情不諱，惟堅決否認有詐騙自訴人之犯行，辯稱：中華廣達公司是伊與自訴
    人一起經營的，自訴人並且擔任監察人及經理等職務，所以他對０二０四系統並
    非全無認識，之所以會與乙○○簽約，主要是因為０二０四是特許的行業，而乙
    ○○有機房，所以才會另外與乙人公司簽約，以便製作節目，至於五十萬元，其
    中十五萬元確實是由伊陪同自訴人至台北交錢給乙○○，另外三十五萬元則是由
    伊借票給自訴人用，以便開票給乙○○，均非交付予伊收受，因此伊並未受有任
    何利益，況且，因為乙人公司的系統有問題，所以伊也受有損失，並無蓄意詐騙
    自訴人等語。按刑法第三百三十九條第一項詐欺罪之成立，以行為人意圖為自己
    或第三人不法所有，施詐術使人將本人或第三人之物交付為要件。次按詐術行為
    無論如何所傳達的訊息必須是涉及一個事實，嚴格來講，就是必須有實證可能性
    ，因此不包括純粹的價值判斷及對未來的臆測，因為二者均屬意思表示，不涉及
    事實真偽之判斷，而價值判斷及對未來之臆測無所謂真假，自均非詐術行為之對
    象。查本件被告丙○○縱以０二０四利潤可觀，誘使自訴人與中華廣達公司簽約
    ，此參酌前揭說明，亦純係價值判斷之問題，而不涉及真偽之判斷，自非詐術行
    為之實施。至於自訴人事後因線路不良，導致業務無法經營，經催討之前交付五
    十萬元（包含節目處理費及帳務處理費），但均未果乙節，查０二０四線路之承
    租業務繳付費用項目包括設定費、異動費、月租費、電路使用費、通信費、帳務
    處理費等，有中華電信股份有限公司台南營運處查詢電話記錄函復單暨資訊服務
    經營者租用「智慧型網路付費語音資訊業務」影本各一份在卷足憑，是被告丙○
    ○並未提供不實資訊詐騙自訴人；至自訴人所稱被告丙○○拒不退回先前支付的
    五十萬元乙情，查該筆款項中，十五萬元係交付被告乙○○，業據二人當庭表示
    無異議，另外三十五萬元則係由丙○○借票予自訴人，由其擔任發票人，且已經
    他人兌領乙情，有台新銀行台新台南字第九０一八六號函覆一紙在卷，核與被告
    所辯相符，是衡諸常情，若丙○○蓄意詐騙，則應誘使自訴人自行付款，豈有反
    而同意借票予自訴人之理？又縱使事後上開線路不良導致自訴人受有損失，此亦
    僅屬瑕疵擔保問題，自與刑法上詐欺罪構成要件無涉，是被告丙○○既未詐欺自
    訴人，自不生與被告乙○○共同詐騙之問題，本件純屬民事糾葛，應認被告罪嫌
    不足，依照首揭說明，本件自訴應予駁回。
據上論斷，應依刑事訴訟法第三百二十六條第三項、第二百五十二條第十款，裁定如
主文。
中      華      民      國      九十二      年      一      月    九    日
                              臺灣臺南地方法院刑事第四庭
                                  法  官  謝家宜
右正本證明與原本無異
如不服本裁定應於送達後五日內向本院提出抗告狀
                                  書記官  朱小萍
中      華      民      國    九十二      年      一      月    九    日


司法院資訊處製作；財團法人民間司法改革基金會備份。
